【裁判字號】    95,交聲,202
【裁判日期】    950510
【裁判案由】    違反道路交通管理處罰條例聲明異議
【裁判全文】
臺灣臺北地方法院交通事件裁定         95年度交聲字第202號
原處分機關  臺北市交通事件裁決所
異  議  人
即受處分人  甲○○
上列異議人即受處分人因違反道路交通管理處罰條例案件，對臺
北市交通事件裁決所於中華民國九十五年二月二十二日所為之處
分（北市裁二字第裁二二─ＡＥＢ三一五八五七號），聲明異議
，本院裁定如下：
    主  文
原處分撤銷。
甲○○不罰。
    理  由
一、原處分意旨略以：異議人即受處分人甲○○於民國九十四年
    十月九日十八時二十四分許，駕駛車牌號碼五Ｄ─六七七八
    號自用小客車行駛至臺北市○○路與故宮路交岔路口時，在
    設有禁止左轉標誌之路口違規迴轉，經臺北市政府警察局士
    林分局翠山派出所警員乙○○以指揮棒示意受處分人停車受
    檢，惟受處分人竟未停車而加速逃逸，經執勤警員以受處分
    人有道路交通管理處罰條例第六十條第一項規定之行為掣發
    北市警交大字第ＡＥＢ三一五八五七號舉發違反道路交通管
    理事件通知單（下稱舉發通知單）予以舉發，受處分人於九
    十五年二月七日提出申訴後（舉發通知單上所載應到案日期
    為九十四年十一月九日），經原處分機關請舉發單位調查結
    果，仍認受處分人有前述違規行為，原處分機關乃依道路交
    通管理處罰條例第六十條第一項、第六十三條第一項之規定
    ，裁處受處分人罰鍰新臺幣（下同）六千元，併記受處分人
    違規點數一點（惟經受處分人申訴後，爭執其並未收受舉發
    通知單，經原處分機關查明舉發通知單因招領逾期退回確未
    完成送達，故於移送書中敘明就罰鍰部分改以法定最低額三
    千元處分）。
二、本件受處分人異議意旨略以：伊於九十四年十月九日駕車由
    士林方向往外雙溪方向行駛，至故宮路與至善路路口欲迴轉
    前，係暫停於最內線車道，綠燈亮後見前方無來車，始逕行
    迴轉後直行，未見警員有攔查之動作，伊僅見警員於十字路
    口處持指揮棒指揮交通，伊當時車窗緊閉，車內亦開有空調
    ，伊確實不知道警員在伊迴轉前後有任何鳴笛或是持指揮棒
    指著伊要伊停車之動作，伊並無故意拒絕停車接受稽查而逃
    逸等語。
三、經查：
（一）受處分人於九十四年十月九日十八時二十四分許，駕駛車
      牌號碼五Ｄ─六七七八號自用小客車行駛至臺北市○○路
      與故宮路口時，在設有禁止左轉標誌之路口違規迴轉等情
      ，為受處分人所不否認；從而，受處分人上開行為自應依
      道路交通管理處罰條例第四十九條第三款：汽車駕駛人，
      在禁止左轉路段迴車者，處六百元以上一千八百元以下罰
      鍰之規定加以處罰。受處分人對於上開違規行為亦不爭執
      ，且已就此部分繳納罰鍰，合先敘明。
（二）又受處分人迴轉當時之情形，據證人即執勤警員乙○○於
      本院調查時證稱：伊當時站在受處分人迴轉前待轉的左前
      方，大約十來公尺，伊發現受處分人要迴轉，伊就以哨子
      及指揮棒指揮受處分人前行，但卻發現受處分人繼續有迴
      轉之現象，伊就前行鳴笛攔檢，並把指揮棒指著受處分人
      ，示意受處分人靠右邊停，但受處分人不理會伊即將車開
      走；當時交通路況車流正常，受處分人與伊中間還有一個
      車道，尚有直行車等語（見本院卷第二六頁反面至第二七
      頁）。受處分人雖不爭執有於路口看到證人手持指揮棒在
      指揮交通，然供稱伊並不知道證人係在指揮伊前行，且伊
      認知中，以為禁止左轉標誌仍可迴轉等語。而以證人及受
      處分人所述情形觀之，證人當時手持指揮棒執勤站立之地
      點，係在受處分人準備於路口迴轉時，所暫停地點之左前
      方約十多公尺處，是受處分人認知證人係在路口指揮交通
      ，自符常情；再者，衡諸常情，駕駛人若已認知有警員在
      路口執勤，通常不會故意在警員面前違規，且依當時路況
      ，受處分人若已知悉該處不得迴轉，又明知證人已指揮其
      前行，其大可直行至前方路口可迴轉處再行迴轉，實無須
      冒違規遭開立罰單之風險，故意在證人面前為違規之行為
      ；參以駕駛人駕駛自用小客車時，關閉窗戶在車內開啟空
      調實屬常態，故受處分人無法聽見證人鳴笛示意其停車受
      檢，亦屬可能。而受處分人既無法認知自己於該路口迴轉
      之行為係屬違規行為，於其迴轉後，即便見到證人持指揮
      棒續為指揮動作，是否能知悉證人係要伊停車，亦尚有合
      理之懷疑；況且，受處分人與證人之間尚有一個車道，當
      時有直行車經過，受處分人亦有可能以為證人係針對隔壁
      車道之車輛為交通指揮。綜上，雖證人於受處分人違規迴
      轉後，確有鳴笛並以指揮棒示意受處分人停車，惟依當時
      情形，在受處分人主觀認知中，尚未能體認證人之意思，
      故受處分人未能依證人指示停車，逕自駕車離去，實難認
      其係拒絕停車接受稽查而逃逸。
四、綜上，受處分人並無拒絕停車接受稽查而逃逸之行為，原處
    分機關於裁決書上依道路交通管理處罰條例第六十條第一項
    規定裁處受處分人罰鍰六千元（嗣自認應降為三千元），並
    依同條例第六十三條第一項（漏載第一款）併記違規點數一
    點，即難認為允洽，是應由本院將原處分撤銷，改諭知受處
    分人不罰，以資適法。
五、據上論斷，應依道路交通案件處理辦法第二十條，裁定如主
    文。
中   華   民   國   九十五   年     五    月    十    日
                     交通法庭法  官  劉素如
上正本證明與原本無異。
如不服本裁定，應於裁定送達後5日內向本院提出抗告狀。
                             書記官  洪嘉祥
中   華   民   國   九十五   年     五    月   十一   日


司法院資訊處製作；財團法人民間司法改革基金會備份。
